臺灣基隆地方法院交通事件裁定　　　　 96年度交聲字第157號
移送機關即
原處分機關　交通部公路總局臺北區監理所基隆監理站
異　議　人
即受處分人　甲○○
上列受處分人因違反道路交通管理處罰條例案件，對於交通部公
路總局臺北區監理所基隆監理站於中華民國96年5月1日所為之裁
決（原處分案號：基監字第裁42-RB0000000號），聲明異議，本
院裁定如下：
    主  文
異議駁回。
    理  由
一、原處分意旨略以：異議人即受處分人甲○○（下稱異議人）
    於民國96年3月21日22時10分許，駕駛車牌號碼8E-8579號自
    小客車，行經基金一路萬瑞快速道路口有燈光號誌管制之路
    口闖紅燈，為警當場攔停舉發，因而依道路交通管理處罰條
    例第53條第1項之規定裁處異議人罰鍰新臺幣（下同）2700
    元，並依同條例第63條之規定，記違規點數3點。
二、異議意旨略以：上述路口為轉彎路口，攔檢員警又在100公
    尺至200公尺處外以目測方式，對多時相號誌路口觀測，且
    東向西路口號誌與西向東路口號誌非同步變換號誌燈號，員
    警自行算用路燈號秒差，並用西向東號誌燈號作為東向西車
    輛違規依據，顯屬有誤；又攔檢員警同時攔檢其與其妻車輛
    ，卻採自行認定有違規事實之詢問方式，並依個人好惡認定
    違規（即認定其妻並未闖紅燈，而其有闖紅燈），實有濫權
    之嫌，且於攔檢時以「你承認我可以開軟一點」之具有利誘
    威脅言語，適足證明員警心虛，硬要將違規案件強加異議人
    身上；再基隆市警察局第四分局函覆說明三係記載異議人車
    輛係行駛於基金一路往市區方向（西向東），經基金一路、
    萬瑞快速道路路口未遵守行車號誌闖越紅燈直行，與舉發單
    上填載違規事實為「闖紅燈（由東向西）」不符，如何認定
    舉發屬實？為此聲明異議，請求為撤銷原處分。
三、按汽車駕駛人，行經有燈光號誌管制之交岔路口闖紅燈者，
    處新臺幣1,800元以上5,400元以下罰鍰；汽車駕駛人有上開
    闖紅燈之情形者，記違規點數3 點，道路交通管理處罰條例
    第53條第1項、第63條第1項第3 款分別定有明文。次按交通
    違規之舉發可分為「當場舉發」及「逕行舉發」，由於逕行
    舉發之受處分人並無當場向舉發員警辯駁、陳述意見之機會
    ，故現行法制就逕行舉發之條件多所設限。至於當場舉發交
    通違規事件，鑑於交通違規事實往往驟然而現、稍縱即逝，
    若硬性要求舉發員警不分違規情節，一律必須預留證據，俾
    便事後提出供法院審查，除有現實技術可行性之困難，勢將
    大幅提高交通管理之行政成本，並嚴重削弱道路交通管理之
    行政效能，此絕非立法者制定道路交通管理法規之本意。且
    舉發交通違規行為之處分亦屬行政行為，除應遵循公正、公
    開與民主之程序，確保依法行政之原則，以保障人民權益，
    如何同步提高行政效能，亦應一併兼顧（行政程序法第1 條
    規定參照），此亦係現行法制就若干類型之行政處分明文規
    定可免記明理由，或毋需給予當事人陳述意見機會等規定之
    所由設（行政程序法第97條、第103 條規定參照）。而所謂
    「準用」與「適用」有別，適用係完全依其規定而適用之謂
    ，準用則衹就某事項所定之法規，於性質不相牴觸之範圍內
    ，適用於其他事項之謂，即準用有其自然之限度（最高法院
    41 年臺非字第47 號判例意旨參照），是以刑事訴訟法就犯
    罪證據有關之規定中，與屬行政秩序罰之交通違規裁罰本旨
    不合之部分，固不在準用之列，惟若受處分人遭受舉發之交
    通違規事實，僅有舉發違反道路交通管理事件通知單及裁決
    書等書面資料可參，且上載情節顯有違背論理法則、經驗法
    則，乃至與認定事實不符（刑事訴訟法第155條第2項參照）
    等情，殊無僅以舉發員警與受處分人素不相識、且無仇隙，
    當無設詞攀誣之理，遽推認受處分人確有交通違規之事實。
    如此不啻自我貶損法院事後審查舉發交通違規處分之制度功
    能，且勢將降低交通主管機關提升取締交通違規技術及添購
    科技採證設備之誘因，終將侵蝕人民對於法秩序、乃至司法
    制度之信賴。反之，設若舉發員警到庭結證違規情節屬實，
    且提出支持舉發違規可憑信性之相關佐證，又查無設詞構陷
    或舉發錯誤之事證，自堪據以認定違規情節應屬事實。
四、本件異議人對於其於96年3月21日22時10分許，駕駛車牌號
    碼8E-8579號自小客車，行經基金一路萬瑞快速道路口有燈
    光號誌管制之路口等情固不爭執，惟矢口否認有何闖紅燈之
    違規行為，並以前揭情詞置辯。經查：
  (一)異議人於96年3月21日22時10分許，駕駛前揭車輛，在基金
    一路萬瑞快速道路口，基金一路往基金二路方向東向西號誌
    （下稱基金一路萬瑞快速道路口東向西號誌）顯示紅燈之情
    況下，闖越紅燈行駛等情，業據證人即舉發員警乙○○到庭
    具結證稱：「當天（指96年3月21日）是由所長帶班，有我
    、另一個警員周泰郎及1個替代役男一起在執行擴大臨檢勤
    務，是在我提出現場第1張照片上我用紅筆畫的位置定點執
    行臨檢勤務，我們是以第1張照片我打勾的號誌燈來判斷從
    基金一路往基金二路方向（就是東向西方向，如提出庭呈的
    第2張照片所示的號誌燈）照片的車輛有無闖紅燈，這2個號
    誌是同步進行的，……當天22時10分許時，我看到照片第1
    張上面的號誌是紅燈，代表照片2上的號誌也是紅燈，因為
    該號誌燈是要保障從萬瑞快速道路上下來的車輛可以快速通
    行，從萬瑞快速道路下來的號誌燈紅燈是15秒，15秒之後從
    基金一路往基金二路的車輛可以右轉，通常我們攔檢闖紅燈
    都是依照第1張照片判斷號誌燈亮起後5秒後攔檢車輛，當天
    的情形為紅燈亮起5秒後我們看到異議人的車輛從基金一路
    往基金二路的方向過來，我們才攔停，當時異議人前方還有
    一部車輛，我就舉發那2部車闖紅燈的事實……」、「（你
    剛才所講的是你親眼看到，還是聽另外一名員警轉述的？）
    是我親眼看到的，我確定是等號誌燈閃了5秒後，就看到異
    議人的車輛的車頭過來」等語綦詳（見本院96年6月15日訊
    問筆錄），並有基隆市警察局基警交字第RB0000000號舉發
    違反道路交通管理事件通知單1紙、現場照片2紙及員警當庭
    繪製之現場圖在卷可稽。依現場照片所示，舉發員警攔檢之
    位置，雖無法親眼目睹異議人闖紅燈之過程，然員警得以目
    睹並據以判斷異議人闖紅燈之號誌（即基金一路與萬瑞道路
    路口，基金二路往基金一路西向東之號誌，下稱基金一路與
    萬瑞道路路口西向東號誌）與異議人闖紅燈之基金一路與萬
    瑞道路路口東向西之號誌，由綠燈變紅燈時係同步進行，黃
    燈為2秒，紅燈變綠燈時，東向西綠燈比西向東綠燈早開20
    秒，亦即紅燈變綠燈時雖未同步進行，然綠燈變紅燈時是同
    步進行，業經本院前往現場勘驗無訛，有本院96年6月29 日
    勘驗筆錄及現場拍攝號誌同步變化之照片2張在卷可稽，故
    員警以基金一路與萬瑞道路路口西向東之號誌據以判斷基金
    一路與萬瑞道路路口東向西之號誌之車輛有無闖紅燈，並待
    紅燈亮起5秒後始為舉發，自無舉發錯誤之情事，異議人以
    上述2號誌非同變換號誌，認員警舉發有誤云云，自不足採
    。
  (二)又從基金一路與萬瑞道路路口東向西之號誌（即本件異議人
    闖紅燈之號誌）位置，一直到車輛出現在員警攔檢可看見之
    路口，距離約10至15公尺左右，以車子時速40公里約只需2
    秒鐘，復據證人乙○○結證明確，異議人亦自承該路口約10
    至15公尺，其當時車速約30至40公里等語（均見本院96 年6
    月15日訊問筆錄），則以異議人所陳之時速計算，異議人1
    秒可以行駛約8.3至11.1公尺，故異議人從基金一路與萬瑞
    道路路口東向西之號誌位置，直至車輛出現在員警攔檢可看
    見之路口自不超過2秒，而基金一路與萬瑞道路路口東向西
    之號誌黃燈僅為2秒，倘異議人係闖黃燈，衡情不可能會在
    基金一路與萬瑞道路路口西向東之號誌亮起5秒後才出現在
    員警攔檢可看見之路口，故異議人辯稱係闖黃燈云云，並不
    足採。異議人雖又辯稱當時另一名員警稱其係看見紅燈亮起
    3 秒目睹其車出現路口，然以異議人當時之時速，無論其車
    係紅燈亮起3秒或5秒出現路口，其均有闖紅燈之情事，故縱
    係紅燈亮起3秒異議人車輛始出現在員警攔檢可目睹之路口
    ，亦難為有利異議人之認定。
  (三)異議人雖又辯稱其妻當時駕駛T6-7302號自小客車與其同行
    ，亦同時被攔檢，而其妻並未遭開單，質疑員警依個人好惡
    認定違規，然異議人違規闖紅燈已認定如前，縱員警有選擇
    性執法之情事，亦不足作為異議人未闖紅燈之認定。再基隆
    市警察局第四分局96年4月9日基警四分五字第0960403327號
    函所載「查8E-8579號車96年3月21日22時10分，行駛於基金
    一路往市區方向，經基金一路、萬瑞快速道路路口未遵守行
    車號誌闖越紅燈直行……」等語，雖有誤載異議人行車方向
    之情事（異議人行車方向係基金一路往基金二路由東向西，
    非基金一路往市區之由西向東），然舉發違規單上所記載異
    議人行車方向並未有誤，此嗣後函覆之誤載，自不影響異議
    人闖紅燈違規之判定。
  (四)綜上所述，異議人違規闖紅燈之事實已據舉發員警到庭結證
    明確，且有支持其舉發違規可憑信性之相關佐證，本院復查
    無員警設詞構陷或舉發錯誤之事證，自堪認其舉發之違規情
    節應屬事實，異議人於上揭時地闖紅燈之違規行為應堪認定
    ，是原處分機關依前述道路交通管理處罰條例、違反道路交
    通管理事件統一裁罰基準表規定，裁處異議人罰鍰1,800元
    並記違規點數3點，核無違誤，本件異議人之異議為無理由
    ，應予駁回。
五、據上論斷，應依道路交通案件處理辦法第19條，裁定如主文
    。
中　　華　　民　　國　　96　　年　　7　 　月　　4 　　日
                  交通法庭法  官  王美婷
以上正本證明與原本無異。
對於本件裁定如有不服，應於送達後5日內， 向本院提出抗告書
狀，敘述抗告之理由，抗告於臺灣高等法院。
中　　華　　民　　國　　96　　年　　7 　　月　　4 　　日
                          書記官  劉珍珍
